臺灣高等法院交通事件裁定　　　　　　 94年度交抗字第518號
　　抗　告　人
　　即受處分人　甲○○
上列抗告人因違反道路交通管理處罰條例案件，不服臺灣士林地
方法院，中華民國94年6月10日所為裁定（94年度交聲字第250號
），提起抗告，本院裁定如下：
    主  文
抗告駁回。
    理  由
一、原處分意旨略以：本件異議人即受處分人駕駛車號 CJ-9642
    號自用小客車，於民國91年 4月6日下午2時23分許，在台北
    市○○路，經警舉發「在路口黃線網內臨時停車」（原裁決
    書誤為：在交岔路口10公尺內臨時停車）之違規，爰依違反
    道路交通管理處罰條例第55條第2款舉發，處罰緩新台幣600
    元整。
二、異議人即受處分人異議意旨略以：當時因前方汽車回堵，造
    成汽車停滯於黃線網區，並無臨時停車或下車之情況。為此
    聲明異議，請求撤銷原處分。
三、原裁定意旨以：
（一）按黃色網狀線，用以告示車輛駕駛人禁止在設置本標線之
      範圍內臨時停車，防止交通阻塞，視需要劃設於接近鐵路
      平交道或因常受交通管制或其他原因需限制不得臨時停車
      之地點，道路交通標誌標線號誌設置規則第173條第1項定
      有明文。是車輛駕駛人駕駛汽車或騎乘機車行經劃設有黃
      色網狀線之交岔路口，其正確良好之駕駛方式應係等待前
      方之車輛全部通過該網狀線，且於該網狀線前方留有可容
      納一部汽車或機車可供行駛或暫停之空間後，後方之汽車
      或機車方可行駛通過該網狀線，而不可緊隨前方汽車通過
      網狀線，否則即易生路口交通之阻塞。又依道路交通安全
      規則第102條第1項第10款規定：交岔路口因特殊需要另設
      有標誌、標線者，並應依其指示行車。又汽車駕駛人，駕
      駛汽車不遵守道路交通標誌、標線、號誌之指示者，處新
      台幣 900元以上1800元以下罰鍰，道路交通管理處罰條例
      第60條第2項第3款定有明文，而汽車駕駛人駕駛汽車違反
      道路交通管理處罰條例第60條第2項第3款規定者，除應依
      該條所規定之罰鍰處罰外，並予記違規點數 1點，道路交
      通管理處罰條例第63條第1項第1款亦定有明文。
（二）經查：異議人固不否認有於上開時地駕駛上開車輛暫停在
      劃設有黃色網狀線之交岔路口之事實不諱，惟矢口否認有
      違規行為，辯稱：因前方路口壅塞，便停滯在黃線網上，
      進退不得，並非臨時停車。惟設有網狀線標誌處禁止臨時
      停車，此為駕駛人所應知，是駕駛人於行經網狀線前，應
      先確認前車越過網狀線後，其若尾隨，所駕之車亦能越過
      該網狀線，方可進入網狀線內，倘無法逾越網狀線，即應
      暫停於網狀線外，不得進入該網狀線內，以免因前車無法
      前進而停車於網狀線內。是無論前方路口是否壅塞，異議
      人如在前車尚未完全通過黃色網狀線內，或前車已通過黃
      色網狀線尚無足夠空間容納異議人通過黃色網狀線，則異
      議人亦不能恣意通過交岔路口黃色網狀線造成臨時停車之
      違規情形。蓋於交岔路口設置黃色網狀線之目的，即在確
      保路口之淨空，防止交通阻塞，故任何用路人只需發揮公
      德心即確定在前之車輛已通過黃色網狀線，並有足夠空間
      容納用路人前行之車輛，始向前行駛通過黃色網狀線，則
      斷無臨時停車在黃色網狀線內之情形。從而，異議人所辯
      ，不足採信。事證明確，異議人之違規行為堪以認定。
（三）按依道路交通管理處罰條例第89條規定，法院受理交通事
      件，準用刑事訴訟法之規定，且依刑事訴訟法第 370條前
      段規定：「由被告上訴或為被告利益而上訴者，第二審法
      院不得諭知較重於原審判決之刑」，即所謂「不利益變更
      禁止原則」，惟該原則僅限於原判決適用法條並無不當時
      始有其適用，苟原判決有適用法條不當之情形時，第 2審
      法院即得撤銷原判決，另為適法之判決而得諭知較重於原
      審之刑，此參諸刑事訴訟法第 370條後段自明；再依道路
      交通案件處理辦法第20條前段規定：「交通法庭認為聲明
      異議有理由或聲明異議雖無理由，而原處分不當或違法者
      ，應以裁定將原處分經聲明異議部分撤銷，並自為裁定。
      」觀之，足徵原處分機關之處分如有不當及違法時，交通
      法庭亦得撤銷原處分另為適法之裁定，無不利益變更禁止
      原則之適用。本件異議人有駕車行駛至黃線網之違規行為
      ，異議人之異議固無理由，已如前述，惟原處分機關依前
      揭道路交通管理處罰條例第55條第 2款在交岔路口10公尺
      內臨時停車規定裁處受處分人罰鍰 600元，並非合法妥當
      ，該條規定係禁止在交岔路口10公尺內臨時停車，其目的
      除在避免增加行進中車輛轉彎之困擾外，亦避免妨礙行進
      中車輛駕駛人轉彎時之視野，故交岔路口10公尺內不得臨
      時停車，乃無待主管機關於交岔路口再設立任何標誌、標
      線。而本件既在交岔路口處設置黃線網，應依指示行車，
      駕駛人亦應遵守道路交通標線，是異議人既確有於前揭時
      地在黃色網狀線上臨時停車之違規行為，應屬同條例第60
      條第2項第3款「汽車駕駛人，駕駛汽車不遵守道路交通標
      誌、標線、號誌之指示。」所定情形，應依該條款之規定
      予以處罰，並依同條例第63條第1項第1款規定，予以記違
      規點數 1點。原處分既有違法，自應由原審法院將原處分
      撤銷，仍以異議人駕駛前開車號汽車有違反該條例第60條
      第2項第3款規定之行為，依違反道路交通管理事件統一裁
      罰基準及處理細則之規定，裁處受處分人罰鍰 900元，並
      依同條例第63條第1項第1款規定記受處分人違規點數 1點
      如主文第2項所示，以資適法，經核並無違誤。
四、抗告人即受處分人抗告意旨以：抗告人因行駛經過黃線網區
    ，遭前方汽車回堵，致使汽車停滯於黃線網區，並無臨時停
    車之故意。為此聲明異議，請求撤銷原處分。爰依法提起抗
    告，聲請撤銷原裁定。
五、經查：按交岔路口設置黃色網狀線，即在確保路口淨空，防
    止交通阻塞，乃設有網狀線標誌禁止臨時停車。駕駛人於行
    經網狀線前，應先確認所駕車輛得以越過該網狀線，始得前
    進。無論前方路口是否壅塞，駕駛人不得任意通過交岔路口
    黃色網狀線造成臨時停車之違規情形。抗告人於91年4月6日
    下午2時23分許，駕駛CJ-9642號自用小客車，行經台北市○
    ○路，在該路口黃線網內臨時停車，為警當場掣單舉發，抗
    告人確有「在路口黃線網內臨時停車」違規之事實，業據原
    裁定詳載理由依據。抗告人猶執前詞，否認有臨時停車之故
    意等語，空言指摘原裁定不當，為無理由，應予駁回。
據上論結，應依道路交通案件處理辦法第26條，刑事訴訟法第41
2條，裁定如主文。
中　　華　　民　　國　　94　　年　　8 　　月　　4 　　日
　　　　　　　　　交通法庭審判長法  官　陳祐輔
                                法  官  楊炳禎
                                法  官  陳國文
以上正本證明與原本無異。
不得再抗告。
                                書記官  蔡棟樑
中　　華　　民　　國　　94　　年　　8 　　月　　4 　　日
